---
title: "Um Tweet de Lei"
output:
  html_document:
    df_print: paged
theme: sandstone
---

```{r echo=FALSE, message=FALSE, warning=FALSE}
library(tidyverse)
library(ggrepel)
library(plotly)
source(here::here("code/lib.R"))
theme_set(theme_bw())
```

```{r read, echo = FALSE}
atividade = read_projectdata()
atividade_real <- atividade %>% filter(!is.na(twitter))
```

No Brasil e em muitos países Democráticos, é comum que membros da Câmara dos Deputados e do Senado Federal tenham alguma forma de se comunicar, ampla e continuamente, com a população. Uma forma fácil de fazer isso é através das redes sociais: Facebook, Instagram e Twitter têm se tornado mais um meio no qual a população pode acompanhar as atividades parlamentares.

Entretanto, podemos descobrir mais coisas através de uma análise sobre a atividade dos deputados nessas redes, e faremos isso utilizando os dados dos deputados no Twitter, através de seis perguntas:

1. [Qual a representatividade de cada Partido no Twitter? E de cada Estado?](#p1)
2. [Quais os congressistas que mais participam no Twitter? Quais menos participam?](#p2)
3. [Quais Deputados conseguem maior participação nas redes sociais? E Senadores?](#p3)
4. [Quais congressistas "hitaram" no Twitter?](#p4)
5. [Quais partidos fazem "publi" no Twitter?](#p5)
6. [Como é a distribuição de Tweets e Retweets comum entre os congressistas?](#p6)
7. [Quais congressistas aderiram ao "SDV"?](#p7)
8. [Qual é o engajamento comum para um congressista?](#p8)

## Análise dos dados

A partir de agora, observaremos mais atenciosamente aos dados e, aos poucos, responderemos as perguntas. No Brasil a democracia é dita representativa, isto é, os cidadãos elegem outros cidadãos - os candidatos - para os representarem em cargos legislativos e executivos. Durante os anos que o Brasil adotou esse sistema político, muitas formas de interação entre a população e candidatos pôde ser vista: comícios, palestras, manifestações, etc. Entretando, com o "advento" da internet, a interação entre a população e os políticos foi facilitada, e agora os candidatos eleitos podem utilizar as redes sociais como forma de comunicação.

Redes sociais como Facebook, Instagram e Twitter têm sido um meio muito importante de comunicação. Podemos então analisar a participação dos candidatos eleitos nestas redes sociais, e faremos isso com os dados do Twitter, e aí surge a primeira pergunta:

### Qual a representatividade de cada Partido no Twitter? <span id="p1"></span>

Se a internet facilitou a interação dos congressistas com seus eleitores, eles deveriam aproveitar essa facilidade e utilizá-la em seu favor. Entretanto, nem todos os congressistas tem Twitter. Vamos então analisar como é a participação dos congressistas, por partido, no Twitter, tentando descobrir quais os partidos que menos tem representatividade:

```{r warning=FALSE}
p1 <- atividade %>%
  filter(is.na(twitter)) %>%
  group_by(partido) %>%
  count(twitter) %>%
  ggplot(mapping = aes(x = reorder(partido, n), y = n)) +
  geom_histogram(stat = 'identity') + 
  xlab("Partido") + ylab("Quantidade de Congressistas") + ggtitle("Quantos congressistas não possuem Twitter?") +
  theme(axis.text.x = element_text(angle = 45, hjust = 1))

ggplotly(p1, tooltip = c("n"))
```

### Quais os congressistas que mais participam no Twitter? Quais menos participam? <span id="p2"></span>

### Quais Deputados conseguem maior participação nas redes sociais? E Senadores? <span id="p3"></span>

### Quais congressistas "hitaram" no Twitter? <span id="p4"></span>

### Quais partidos fazem "publi" no Twitter? <span id="p5"></span>

Nas redes sociais existem diversos mundos, e cada usuário participa de quantos desses mundos quiser: jogos, política, notícias, música, futebol, etc, e em cada um desses mundos existem alguns perfis que muitos usuários seguem. Um dos mundos que cresceu bastante são de mulheres que ensinam diversas formas de maquiagem e dão conselhos sobre viagens e outros muitos outros tópicos, e juntas formam o mundo das "Blogueirinhas" e, dentre os jargões desse mundo, "publi" se refere a um post de publicidade.

No nosso contexto de congressistas, queremos entender quais partidos mais fazem publicidade, isto é, quais partidos mais divulgam conteúdo que não é de sua autoria, e faremos isso comparando a quantidade de tweets próprios com a quantidade de retweets feitos pelos congressistas:

```{r warning=FALSE}
p5 <- atividade_real %>%
  filter(n_proprio < n_retweet) %>%
  group_by(partido) %>%
  summarize(total_retweet=sum(n_retweet), total_proprio=sum(n_proprio)) %>%
  ggplot(mapping = aes(x = total_proprio, y = total_retweet, label = partido,
                       text=paste("Tweets Próprios:", total_proprio, "<br>Retweets:", total_retweet, "<br>Partido:", partido))) + 
  geom_point() + xlab("Número de Tweets Autorais") + ylab("Número de Retweets") + ggtitle("Tweets vs Retweets: Os divulgadores")

ggplotly(p5, tooltip = c("text"))
```

Pelo gráfico, notamos que a distribuição de Tweets e Retweets é quase linear: a cada dois retweets, o congressista faz um tweet. Entretanto, isso só se aplica aos congressistas que mais retweetam do que criam conteúdo próprio, gerando mais uma pergunta:

### Como é a distribuição de Tweets e Retweets comum entre os congressistas? <span id="p6"></span>

```{r warning=FALSE}
p6 <- atividade_real %>%
  group_by(partido) %>%
  summarize(total_retweet=sum(n_retweet), total_proprio=sum(n_proprio)) %>%
  ggplot(mapping = aes(x = total_proprio, y = total_retweet, label = partido,
                       text=paste("Tweets Próprios:", total_proprio, "<br>Retweets:", total_retweet, "<br>Partido:", partido))) + 
  geom_point() + xlab("Número de Tweets Autorais") + ylab("Número de Retweets") + ggtitle("Tweets vs Retweets: Todo mundo")

ggplotly(p6, tooltip = c("text"))
```

Interessantemente, a distribuição ainda é próxima de linear, mas agora podemos notar que o número de Tweets próprios chega a ser três vezes maior que o número de retweets. Alguns partidos, como PT e PSL, sempre estão com valores maiores e isso se deve ao número de congressistas eleitos por esses partidos. Ainda assim, é interessante que vejamos a proporção de retweets no total de publicações desses partidos:

```{r warning=FALSE}
p61 <- atividade_real %>%
  group_by(partido) %>%
  summarise(proporcao_rts = sum(n_retweet) / (sum(n_proprio) + sum(n_retweet))) %>%
  ggplot(mapping = aes(x = reorder(partido, proporcao_rts), y = proporcao_rts,
                       text=paste("Porcentagem de Retweets:", proporcao_rts, "<br>Partido:", partido))) + 
  geom_histogram(stat = 'identity') + ggtitle("Porcentagem de Retweets no total") +
  xlab("Partido") + ylab("Retweets (%)") +
  theme(axis.text.x = element_text(angle = 45))

ggplotly(p61, tooltip = c("text"))
```

Ainda assim, alguns dos partidos não estão com a porcentagem no gráfico: por quê?

```{r warning=FALSE}
p62 <- atividade_real %>%
  filter(partido %in% c("DC", "PPL", "AVANTE", "PMN", "S/Partido")) %>%
  group_by(partido) %>% summarise(total_rts = sum(n_retweet), total_proprio = sum(n_proprio))
glimpse(p62)
```

Podemos então perceber que:
* Os congressistas do AVANTE, PMN e Sem Partido não deram nenhum retweet, e os retweets são 0% do total;
* Os congressistas do DC e do PPL nem deram retweets nem twittaram nada, mesmo que possuam conta oficial no Twitter.

### Quais congressistas aderiram ao "SDV"? <span id="p7"></span>

"SDV" é uma expressão comum nas redes sociais entre os usuários que estão tentando atrair seguidores: enquanto tentam convencer pessoas a seguí-los nas redes sociais, oferecem seguir de volta, uma proposta de mútuo benefício, em que "SDV" é a abreviação para "Segue de Volta".

Entretanto, para ser eleito um congressista, um cidadão precisa de uma parcela razoavelmente grande dos eleitores e, por isso, é coerente que um congressista tenha um número maior de seguidores do que pessoas que segue. Tentaremos então identificar como é o engajamento dos congressistas que não se encaixam neste padrão.

O objetivo da nossa pergunta é, portanto, descobrir como é o engajamento no Twitter quando algum desses deputados publica algo autoral:

```{r warning=FALSE}
p7 <- atividade %>%
  filter(segue > seguidores) %>%
  group_by(partido) %>%
  summarise(e_medio=mean(engaj_total_proprio), num_congressistas=n()) %>%
  ggplot(mapping = aes(x = num_congressistas, y = e_medio, label = partido,
                       text=paste("Número de Congressistas:", num_congressistas, "<br>Engajamento médio:", e_medio, "<br>Partido:", partido))) +
  geom_point() +
  xlab("Quantidade de Congressistas no Partido") + ylab("Engajamento Médio") +
  scale_y_continuous(label=scales::comma) +
  theme(axis.text.x = element_text(angle = 45, hjust = 1), axis.text.y = element_text(angle = 45, hjust = 1))

ggplotly(p7, tooltip = c("text"))
```

Como podemos ver no gráfico, o engajamento total em conteúdo autoral dos congresistas do PSL, PRB, MDB e PSC é bem pequeno. Entretanto, falta uma base para comparação, e isso nos traz outra pergunta:

### Qual é o engajamento comum para um congressista? <span id="p8"></span>

Para descobrir a resposta, precisamos descobrir qual é a média do engajamento dos congresso, para então poder comparar com os dados que vimos anteriormente:

```{r warning=FALSE}
p8 <- atividade_real %>%
  group_by(partido) %>%
  summarise(e_medio=mean(engaj_total_proprio), num_congressistas=n()) %>%
  ggplot(mapping = aes(x = num_congressistas, y = e_medio, label = partido,
                       text=paste("Número de Congressistas:", num_congressistas, "<br>Engajamento médio:", e_medio, "<br>Partido:", partido))) +
  geom_point() +
  xlab("Quantidade de Congressistas no Partido") + ylab("Engajamento Médio") +
  scale_y_continuous(label=scales::comma) +
  theme(axis.text.x = element_text(angle = 45, hjust = 1), axis.text.y = element_text(angle = 45, hjust = 1))

ggplotly(p8, tooltip = c("text"))
```

Agora, sabemos o engajamento comum dos congressistas de cada partido, e podemos pensar:
* O PSL, que geralmente tem o engajamento de 198 mil em média, tem 4 deputados com 560 de engajamento médio;
* O PRB, que geralmente tem o engajamento de 363 em média, tem 2 deputados com 508 de engajamento médio, ou seja, acima da média do partido, mesmo considerando que estes deputados seguem mais pessoas do que o seu número de seguidores;

Por quê? Infelizmente não temos dados para responder isto, então deixarei para uma análise futura, com mais dados.

Obrigado pela leitura!