---
title: "Como os congressistas se expressam no Twitter: Uma análise quantitativa"
output:
  html_document:
    df_print: paged
theme: sandstone
---

```{r echo=FALSE, message=FALSE, warning=FALSE}
library(tidyverse)
library(ggrepel)
source(here::here("code/lib.R"))
theme_set(theme_bw())
```

```{r read, echo = FALSE}
atividade = read_projectdata()
```

No Brasil e em muitos países Democráticos, é comum que membros da Câmara dos Deputados e do Senado Federal tenham alguma forma de se comunicar, ampla e continuamente, com a população. Uma forma fácil de fazer isso é através das redes sociais: Facebook, Instagram e Twitter têm se tornado mais um meio no qual a população pode acompanhar as atividades parlamentares.

Entretanto, podemos descobrir mais coisas através de uma análise sobre a atividade dos deputados nessas redes, e faremos isso utilizando os dados dos deputados no Twitter, através de seis perguntas:

1. [Qual a representatividade de cada Partido no Twitter? E de cada Estado?](#p1)
2. [Quais os congressistas que mais participam no Twitter? Quais menos participam?](#p2)
3. [Quais Deputados conseguem maior participação nas redes sociais? E Senadores?](#p3)
4. [Quais congressistas "hitaram" no Twitter?](#p4)
5. [Quais partidos fazem "publi" no Twitter?](#p5)
6. [Quais congressistas aderiram ao "SDV"?](#p6)

## Análise dos dados

### Qual a representatividade de cada Partido no Twitter? <span id="p1"></span>

### Quais os congressistas que mais participam no Twitter? Quais menos participam? <span id="p2"></span>

### Quais Deputados conseguem maior participação nas redes sociais? E Senadores? <span id="p3"></span>

### Quais congressistas "hitaram" no Twitter? <span id="p4"></span>

### Quais partidos fazem "publi" no Twitter? <span id="p5"></span>

### Quais congressistas aderiram ao "SDV"? <span id="p6"></span>

"SDV" é uma expressão comum nas redes sociais entre os usuários que estão tentando atrair seguidores: enquanto tentam convencer pessoas a seguí-los nas redes sociais, oferecem seguir de volta, uma proposta de mútuo benefício, em que "SDV" é a abreviação para "Segue de Volta".

Entretanto, para ser eleito um congressista, um cidadão precisa de uma parcela razoavelmente grande dos eleitores e, por isso, é coerente que um congressista tenha um número maior de seguidores do que pessoas que segue. Tentaremos então identificar como é o engajamento dos congressistas que não se encaixam neste padrão.

O objetivo da nossa pergunta é, portanto, descobrir como é o engajamento no Twitter quando algum desses deputados publica algo autoral:

```{r}
atividade %>%
  filter(segue > seguidores) %>%
  group_by(partido) %>%
  summarise(e_total = sum(engaj_total_proprio),
            e_mdn=median(engaj_mediano_proprio),
            e_max=max(engaj_max_proprio), c=n()) %>%
  ggplot(mapping = aes(x = c, y = e_total), color=factor(partido)) +
  geom_point() + geom_label_repel(aes(label=partido), hjust=1, vjust=1, label.size = NA) +
  xlab("Quantidade de Congressistas no Partido") + ylab("Engajamento") +
  scale_y_continuous(label=scales::comma) +
  theme(axis.text.x = element_text(angle = 45, hjust = 1), axis.text.y = element_text(angle = 45, hjust = 1))
```

Como podemos ver no gráfico, o engajamento total em conteúdo autoral dos congresistas do PSL que , PRB e MDB é bem pequeno. Vejamos então como deveria ser o engajamento médio de um congressista destes partidos:

```{r}
atividade %>%
  group_by(partido) %>%
  summarise(e_total = sum(engaj_total_proprio), 
            e_mdn=median(engaj_mediano_proprio),
            e_max=max(engaj_max_proprio),
            e_prop=sum(engaj_total_proprio),
            c=n()) %>%
  ggplot(mapping = aes(x = c, y = e_mdn)) +
  geom_point() + geom_label_repel(aes(label=partido), hjust=1, vjust=1, label.size = NA) +
  xlab("Quantidade de Congressistas no Partido") + ylab("Engajamento Comum") +
  scale_y_continuous(label=scales::comma) +
  theme(axis.text.x = element_text(angle = 45, hjust = 1), axis.text.y = element_text(angle = 45, hjust = 1))
```