---
title: "Uma Análise sobre Correlações: Twitter dos Congressistas"
author: "Júlio Guedes"
output:
  html_document:
    df_print: paged
theme: sandstone
---

```{r echo=FALSE, message=FALSE, warning=FALSE}
library(tidyverse)
library(ggrepel)
library(gridExtra)
library(plotly)
source(here::here("code/lib.R"))
theme_set(theme_bw())
```

```{r read, echo = FALSE}
atividade = read_projectdata()
atividade_real <- atividade %>% filter(!is.na(seguidores))
```

O objetivo deste post é analisar as correlações presentes nos dados do Twitter dos congressistas.

## Relação nas publicações

### Tweets vs Retweets

Nesta seção buscaremos identificar se existe relação entre a quantidade de tweets autoriais e a quantidade de retweets feitos pelos congressistas. Inicialmente, vejamos como é a dispersão desses dados:

```{r}
r1 <- atividade_real %>%
  ggplot(mapping = aes(x=n_proprio, y=n_retweet, label=nome_eleitoral)) +
  geom_point() + geom_abline(slope = 1) + xlab("Número de Tweets Autorais") +
  ylab("Número de Retweets") + ggtitle("Tweets x Retweets: Há relação?")
ggplotly(r1)
```

De imediato, é difícil dizer se existe um formato específico: além da linha que segue descendo de Paulão à Margarida Salomão, não é muito que se consegue observar a partir dos dados, já que os pontos estão muito aglomerados próximos à orgiem. Vamos tentar melhorar essa visualização removendo o congressista que é um _outlier_: Bacelar.

```{r}
r2 <- atividade_real %>%
  filter(nome_eleitoral != "BACELAR") %>%
  ggplot(mapping = aes(x=n_proprio, y=n_retweet, label=nome_eleitoral)) +
  geom_point() + geom_abline(slope = 1) + xlab("Número de Tweets Autorais") +
  ylab("Número de Retweets") + ggtitle("Tweets x Retweets: Sem Bacelar")
ggplotly(r2)
```

Ainda assim, o formato dos dados não é tão bem definido: embora pareça vagamente que o número de retweets cresce quando o número de tweets cresce, não é tão claro assim. Vamos tentar mudar a escala nos eixos e verificar se isso realmente acontece:

```{r warning=FALSE}
r31 <- atividade_real %>%
  ggplot(mapping = aes(x=n_proprio, y=n_retweet, label=nome_eleitoral)) +
  geom_point() + xlab("Número de Tweets Autorais") +
  ylab("Número de Retweets") + ggtitle("Tweets x Retweets: X em Log") + scale_x_log10()

r32 <- atividade_real %>%
  filter(nome_eleitoral != "BACELAR") %>%
  ggplot(mapping = aes(x=n_proprio, y=n_retweet, label=nome_eleitoral)) +
  geom_point() + xlab("Número de Tweets Autorais") +
  ylab("Número de Retweets") + ggtitle("Tweets x Retweets: X em Log, SB") + scale_x_log10()

grid.arrange(r31, r32, ncol = 2)
```

Quando colocamos X em escala logarítmica temos um formato mais claro, que demonstra realmente que o número de retweets cresce, se maior o número de tweets, num formato quase esponencial.

```{r warning=FALSE}
r41 <- atividade_real %>%
  ggplot(mapping = aes(x=n_proprio, y=n_retweet, label=nome_eleitoral)) +
  geom_point() + xlab("Número de Tweets Autorais") +
  ylab("Número de Retweets") + ggtitle("Tweets x Retweets: Y em Log") + scale_y_log10()

r42 <- atividade_real %>%
  filter(nome_eleitoral != "BACELAR") %>%
  ggplot(mapping = aes(x=n_proprio, y=n_retweet, label=nome_eleitoral)) +
  geom_point() + xlab("Número de Tweets Autorais") +
  ylab("Número de Retweets") + ggtitle("Tweets x Retweets: Y em Log, SB") + scale_y_log10()

grid.arrange(r41, r42, ncol=2)
```

Agora que y está em escala logarítmica, o formato parece ser logarítmico: o número de retweets parece estagnar, de acordo com o número de tweets. Para uma última visualização, vejamos:

```{r warning=FALSE}
r51 <- atividade_real %>%
  ggplot(mapping = aes(x=n_proprio, y=n_retweet, label=nome_eleitoral)) +
  geom_point() + xlab("Número de Tweets Autorais") +
  ylab("Número de Retweets") + ggtitle("Tweets x Retweets: XY em Log") +
  scale_x_log10() + scale_y_log10() + geom_abline(slope = 1, intercept = -.7)

r52 <- atividade_real %>%
  filter(nome_eleitoral != "BACELAR") %>%
  ggplot(mapping = aes(x=n_proprio, y=n_retweet, label=nome_eleitoral)) +
  geom_point() + xlab("Número de Tweets Autorais") +
  ylab("Número de Retweets") + ggtitle("Tweets x Retweets: XY em Log, SB") +
  scale_x_log10() + scale_y_log10() + geom_abline(slope = 1, intercept = -.7)

grid.arrange(r51, r52, ncol=2)
```

Agora que X e Y estão em escala logarítimica, podemos realmente ver que existe uma correlação entre esses dados. Por fim, vamos confirmar analisando as correlações de Pearson, Spearman e Kendall:

```{r}
atividade_real %>%
  summarise(
    pearson = cor(n_proprio, n_retweet, method = "pearson"),
    spearman = cor(n_proprio, n_retweet, method = "spearman"),
    kendall = cor(n_proprio, n_retweet, method = "kendall")
  )
```

Entretanto, assim como nas visualizações anteriores, é preciso analisar as correlações removendo o outlier (_BACELAR_) do nosso conjunto:

```{r}
atividade_real %>%
  filter(nome_eleitoral != "BACELAR") %>%
  summarise(
    pearson = cor(n_proprio, n_retweet, method = "pearson"),
    spearman = cor(n_proprio, n_retweet, method = "spearman"),
    kendall = cor(n_proprio, n_retweet, method = "kendall")
  )
```

Embora muitas vezes o formato pareça ser mais claro sem a presença de Bacelar, quando ele não está no conjunto, nossa correlação diminui. Ainda assim, em ambos os casos, existe correlação entre as variáveis.

### Quantas pessoas eles seguem vs Quantas pessoas seguem eles

```{r warning=FALSE}
r6 <- atividade_real %>%
  ggplot(mapping = aes(x=seguidores, y=segue, label=nome_eleitoral)) +
  geom_point() + geom_abline(slope = 1) + xlab("Número de Seguidores") +
  ylab("Número de Seguidos") + ggtitle("Seguidores x Seguidos: Há relação?") +
  scale_x_continuous(labels = scales::comma)
ggplotly(r6)
```

Do mesmo modo que no caso anterior, é difícil identificar quem a relação com a escala atual. Vejamos quando as escalas são logarítmicas:

```{r warning=FALSE}
r7 <- atividade_real %>%
  ggplot(mapping = aes(x=seguidores, y=segue, label=nome_eleitoral)) +
  geom_point() + xlab("Número de Seguidores") +
  ylab("Número de Seguidos") + ggtitle("Seguidores x Seguidos: Há relação?") +
  scale_x_log10(labels = scales::comma) + scale_y_log10()
ggplotly(r7)
```

Agora é possível visualizar um formato e supor que há correlação, mesmo que a força seja pequena. Vejamos agora as correlações de Pearson, Spearman e Kendall:

```{r}
atividade_real %>%
  summarise(
    pearson = cor(segue, seguidores, method = "pearson"),
    spearman = cor(segue, seguidores, method = "spearman"),
    kendall = cor(segue, seguidores, method = "kendall")
  )
```


